臺灣高等法院高雄分院刑事判決　　　　　　　　　九十一年度上訴字第一六七一號
　　上　訴　人
　　即　被　告　乙○○
　　指定辯護人　本院公設辯護人　　李佩娟
右上訴人因強盜案件，不服台灣高雄地方法院九十一年度訴字第六六號中華民國九十
一年八月九日第一審判決（起訴案號：台灣高雄地方法院檢察署九十年度偵字第二三
五三七號），提起上訴，本院判決如左：
    主  文
上訴駁回。
    事    實
一、乙○○曾於民國八十六年間因常業賭博案件經臺灣高雄地方法院判處有期徒刑六
    月，甫於八十六年九月二十六日易科罰金執行完畢。仍不知悔改，於九十年十二
    月十六日上午，在位於高雄市○○○路一一二號「大帑殿ＫＴＶ」內飲用酒類後
    ，欲返家，竟意圖為自已不法之所有，於當日上午八時四十分許，在該ＫＴＶ店
    前，趁在該處排班、車牌號碼Ｐ六六七三號營業用小客車車主簡文彬不在車上、
    車門未鎖、鑰匙復未取下之際，徒手竊取該車，得手後即駕該車沿高雄市○○○
    路由西向東方向行駛逃逸，旋即為同在該處排班之營業用小客車司機甲○○發覺
    ，甲○○旋駕另一營業用小客車在後追躡，簡文彬亦借用在場友人朱忠受所駕自
    由交通有限公司所有，車牌號碼ＺＨ三０一號營業用小客車，搭載朱忠受一同追
    躡，迄至高雄市○○○路與凱旋路口，因車流量多，車速緩慢，簡文彬所駕車牌
    號碼ＺＨ三０一號車輛超越乙○○所駕竊得之車牌號碼Ｐ六六七三號車輛，並橫
    阻在乙○○所駕車輛左前方，與甲○○之車前後包抄，將乙○○攔下（停車），
    簡文彬及朱忠受下車欲逮捕乙○○，詎乙○○所駕竊得之車輛遭簡文彬所駕車輛
    攔停後，為防護贓物、脫免逮捕，竟趁簡文彬自所駕車牌號碼ＺＨ三０一號車輛
    下車之際，猛然開動竊得之車牌號碼Ｐ六六七三號營業用小客車向前衝撞簡文彬
    及車牌號碼ＺＨ三０一號車輛右側，對簡文彬、朱忠受施強暴，簡文彬被迫跳上
    乙○○所駕贓車之引擎蓋閃避，始未遭撞擊，又隨後趕到之甲○○打開乙○○所
    駕車輛駕駛座車門擬予以逮捕時，乙○○突持其所攜帶、尚餘半瓶酒類之約翰走
    路廠牌洋酒瓶朝甲○○揮擊施強暴，造成甲○○受有左下肢開放性裂傷之傷勢，
    嗣於同日上午八時四十五分許，為簡文彬、甲○○及在場路人逮捕後報警查獲，
    並扣得該約翰走路廠牌洋酒瓶一支（酒後駕車所涉公共危險部分，已判決確定）
    。
二、案經簡文彬、甲○○訴由高雄市政府警察局苓雅分局報請臺灣高雄地方法院檢察
    署檢察官偵查起訴。
    理  由
一、訊據上訴人即被告乙○○固不否認於九十年十二月十六日上午，在高雄市○○○
    路一一二號「大帑殿ＫＴＶ」內飲用酒類後，欲返家，而於當日上午八時四十分
    許，在該ＫＴＶ店前，趁在該處排班、車牌號碼Ｐ六六七三號營業用小客車車主
    簡文彬不在車上、車門未鎖、鑰匙復未取下之際，徒手竊取該車，得手後即駕駛
    該車沿高雄市○○○路由西向東方向行駛逃逸，旋即為同在該處排班之營業用小
    客車司機甲○○發覺，甲○○旋駕另一營業用小客車在後追躡，簡文彬亦借用在
    場友人朱忠受所駕，自由交通有限公司所有、車牌號碼ＺＨ三０一號營業用小客
    車，搭載朱忠受一同追躡，迄至高雄市○○○路與凱旋路口，被包抄橫阻在被告
    所駕車輛左前方，被告所駕竊得之車輛遭簡文彬所駕車輛攔停，而於同日上午八
    時四十五分許，為告訴人簡文彬、甲○○及在場路人逮捕後報警查獲等情，惟否
    認為防護贓物、脫免逮捕而有前開強暴之犯行，辯稱：我並未故意駕車衝撞告訴
    人簡文彬及簡文彬所駕車輛，是因我所竊得之車輛遭簡文彬所駕車輛攔截時，煞
    車不及始發生碰撞，我亦未持酒瓶揮擊、毆打告訴人甲○○，甲○○所受傷勢可
    能是與路人參與毆打我時所造成，至扣案之約翰走路廠牌洋酒瓶，並非我所攜帶
    云云。
二、經查：
  (一)右揭犯罪事實，業據告訴人簡文彬、甲○○於警訊、檢察官偵查及原審法院審理
    中指述綦詳（簡文彬業於本院收案後四日即九十一年一月十二日死亡而未能到庭
    指述），證人甲○○亦於本院調查時證稱：「我們看到被告偷車，我們就去追，
    我們包抄被告，被告開車撞簡文彬、朱忠受，簡文彬跳上被告所偷的車子上的引
    擎蓋上，我開車到場時，要拉被告出車子反而被被告用酒瓶打到腳受傷。」等語
    （證人甲○○當庭指認被告乙○○就是打他的人。）。核與證人即在場人朱忠受
    於警訊指陳情節及朱忠受於本院調查時證稱：「我當時發覺簡文彬的車子被偷走
    了，我與簡文彬就開車去追被告，追到建國路凱旋路口，我們追到後，當時我們
    的速度都不快，我們就慢慢的包抄他。結果我與簡文彬就停車來並下車，我往後
    面繞，被告的車子也停下來，突然他車子就又發動撞我們，簡文彬就跳上被偷車
    子的引擎蓋上，我在旁邊沒有被撞到。結果被告就撞壞了我的車子。甲○○事後
    就來了。甲○○就下車，拉被告所駕駛的左前車門，被告又跟甲○○發生肢體衝
    突，被告拿酒瓶打甲○○的腳。」等語情節相符。復有高雄市政府警察局舉發違
    反道路交通管理事件通知單、道路交通事故調查報告表、交通事故談話紀錄表、
    車輛照片、贓物認領保管收據、診斷證明書在卷可證，經核所載內容相符，又有
    約翰走路廠牌洋酒瓶一支扣案可資佐憑；而簡文彬、甲○○及朱忠受原均與被告
    素不相識，無任何宿怨仇隙，此為被告坦認不諱，衡情應無故意羅織誣陷被告之
    可能；況依被告所駕車牌號碼Ｐ六六七三號營業用小客車車輛照片觀之，該車輛
    除左前側保險桿、車燈凹陷、破損外，前保險桿中央近前側車牌上緣處，亦有一
    直線形切口，有照片在卷可考，該受損情形極有可能為撞擊已開啟之車門邊緣所
    致，亦經當日到場處理之高雄市政府警察局交通大隊員警何建興於原審當庭辨識
    、判別卷附之車輛照片後陳述翔實，則告訴人簡文彬所稱被告趁其開啟車門、由
    車牌號碼ＺＨ三０一號車輛右後車門下車之際，猛然開動竊得之車牌號碼Ｐ六六
    七三號車輛向前衝撞之，因之跳上被告所駕車輛引擎蓋，始免遭撞及一節，即與
    車輛受損情狀吻合。告訴人簡文彬、甲○○上開指訴，核與事實相符，應屬可信
    。
  (二)證人蕭志達乃診治甲○○受傷之醫師，亦於本院調查時證稱：「他（甲○○）當
    時來門診，腳有受傷，我可以判斷甲○○左下肢是裂傷。」等語，核與診斷證明
    書所載並無不合。告訴人確實受有前開之傷害，亦堪認定。
  (三)按準強盜罪構成要件中，所謂之「強暴」，係有形的抑制人之反抗，使之不能抗
    拒者。所謂「現場」之要件，即在其所犯之竊盜行為與強暴脅迫犯行具有連接性
    ，且其機會並具有繼續性；並不以竊盜或搶奪現場為必要，即雖離現場，而仍在
    追蹤者追躡中亦包括在內。本件被告於九十年十二月十六日八時四十分許，在位
    於高雄市○○○路一一二號「大帑殿ＫＴＶ」前，竊取車牌號碼Ｐ六六七三號營
    業用小客車，得手後即駕該車沿高雄市○○○路由西向東方向行駛逃逸，旋即為
    同在該處排班之營業用小客車司機甲○○發覺，甲○○旋駕另一營業用小客車在
    後追躡，簡文彬亦借用在場友人朱忠受之車牌號碼ＺＨ三０一號營業用小客車，
    搭載朱忠受一同追躡，迄高雄市○○○路與凱旋路口獲截，簡文彬及朱忠受下車
    逮捕，乙○○停車後，為防護贓物、脫免逮捕，竟趁簡文彬下車之際，猛然開車
    衝撞，對簡文彬、朱忠受施強暴，復以洋酒瓶朝甲○○揮擊施強暴，致車損人傷
    ，由上揭各情研析，被告顯係行竊得逞被發覺離去之際，因被害人及其他之追躡
    緝捕，為脫免逮捕，以汽車衝撞及以酒瓶施暴，此行為，係有形的抑制他人之反
    抗，使之不能抗拒，是為強暴。且係在追躡之過程中為之，其時、地與竊盜之時
    、地緊接，被告所犯之竊盜與其強暴犯行具有連接性，且其機會並具有繼續性，
    核與「現場」之要件，並無不合。
  (四)至「大帑殿ＫＴＶ」店內監視影帶因僅保存一週而無法提供，當日該店內亦無任
    何員工見聞本件營業用小客車竊盜犯行，此經原審法院函請高雄市政府警察局苓
    雅分局派員查明，有高雄市政府警察局苓雅分局高市警苓分刑字第０九七五號覆
    函暨「大帑殿ＫＴＶ」負責人李光能警訊筆錄可按，無法據以查悉被告當日究有
    無攜帶該約翰走路廠牌洋酒瓶；且扣案之約翰走路廠牌洋酒瓶經原審法院送請內
    政部警政署刑事警察局以氰丙烯酸酯法、特徵比對法鑑驗結果，均未能採獲可資
    比對之指紋，亦無任何血跡反應，亦有內政部警政署刑事警察局刑紋字第０九一
    ００八四００一號、刑醫字第０九一００八三二五六號鑑驗書可參，但該「大帑
    殿ＫＴＶ」採自助式消費，消費者得自行攜帶飲料前往，此經原審法院查證明確
    ，有刑案電話查詢登記表可憑，是被告非無可能攜帶約翰走路廠牌洋酒至「大帑
    殿ＫＴＶ」消費，又該洋酒瓶並非車主簡文彬所有，已經簡文彬陳明，參諸被告
    當日確飲用酒類至呼氣酒精濃度達０‧七七毫克＼公升、不能安全駕駛之程度，
    有酒精測試值可稽（見警卷第十五頁），而簡文彬並未飲用酒類，此觀其當日上
    午九時三十三分許之呼氣酒精為０‧００毫克＼公升自明，且有酒精濃度檢測單
    可徵，況該洋酒瓶內僅餘約半瓶量之酒類，應無可能為簡文彬隨車攜帶，則該約
    翰走路洋酒瓶為被告所持有、攜帶，亦足認定。
  (五)雖被告服用酒類已達不能安全駕駛之程度，猶能竊車急馳而去，且被攔截停車之
    後，以汽車衝撞及酒瓶揮擊施強暴，足徵其無心神喪失或精神耗弱之情。
  (六)綜上所述，被告所辯不足採信，本件事證已臻明確，被告準強盜犯行洵堪認定，
    應依法論科。
三、按刑法第三百二十八條於九十一年一月三十日修正公布，該條第一項規定「意圖
    為自己或第三人不法之所有，以強暴、脅迫、藥劑、催眠術或他法，至使不能抗
    拒，而取他人之物或使其交付者，為強盜罪，處五年以上有期徒刑」，但被告行
    為時即九十年十二月十六日刑法第三百二十八條第一項規定「意圖為自己或第三
    人不法之所有，以強暴、脅迫、藥劑、催眠術或他法，至使不能抗拒，而取他人
    之物或使其交付者，為強盜罪，處三年以上十年以下有期徒刑」，則依刑法第二
    條第一項但書規定，比較新舊法結果，行為時之法律刑度較輕、較有利於被告，
    應適用行為時之法律即九十一年一月三十日修正前之刑法第三百二十八條第一項
    。又刑法第三百二十九條之準強盜罪，以竊盜或搶奪後，有為防護贓物、脫免逮
    捕而實施強暴或脅迫之行為，即與該法條規定相當，不以使人不能抗拒為必要。
    核被告所為，徒手竊取簡文彬所有、未上鎖之車牌號碼Ｐ六六七三號自用小客車
    部分，本係犯刑法第三百二十條第一項之普通竊盜罪，惟被告竊取車輛得手後，
    隨即被發覺追躡而查獲，當場為防護贓物及脫免逮捕，以駕車衝撞告訴人簡文彬
    之方式施以強暴行為，復以持酒瓶揮打同樣追躡在後、前來協助簡文彬逮捕被告
    之甲○○之方式接續施以強暴行為，故被告應係犯刑法第三百二十九條及修正前
    第三百二十八條第一項之準強盜罪；被告駕車衝撞告訴人簡文彬，復持隨身攜帶
    之酒瓶揮打告訴人甲○○之施強暴行為，均係基於一個防護贓物、脫免逮捕之決
    意接續為之，應認為係準強盜行為之接續犯而屬單純一罪。又被告曾於八十六年
    間因常業賭博案件經臺灣高雄地方法院判處有期徒刑六月，甫於八十六年九月二
    十六日易科罰金執行完畢，有臺灣高等法院被告全國前案紀錄表、臺灣高雄地方
    法院檢察署刑案資料查註紀錄表可佐，其於有期徒刑之執行完畢後，五年以內再
    犯本件有期徒刑以上之罪，為累犯，應依法加重其刑。
四、原審就此部分，依刑法第二條第一項後段、第三百二十九條、修正前第三百二十
    八條第一項、第四十七條、第三十八條第一項第二款，審酌被告為累犯，有常業
    賭博前科，卻於有期徒刑之執行完畢後五年內再犯本件竊盜犯行，並於犯行為告
    訴人察覺之際，對追躡之告訴人及前來協助逮捕之人施以開車衝撞、持酒瓶揮打
    等暴力行為以防護贓物、脫免逮捕，惡性非輕，未見悔意，但被害人車輛業已取
    回等一切情狀，量處有期徒刑三年六月，以資懲儆。另敘明扣案之約翰走路廠牌
    洋酒瓶一支，為被告所有、且係供防護贓物、脫免逮捕施強暴行為犯罪所用之物
    ，依刑法第三十八條第一項第二款宣告沒收。經核原判決此部分認事用法尚無不
    合，量刑亦稱妥適，被告此部分上訴意旨否認犯罪，空言指摘原判決不當，並無
    可取，為無理由，應予駁回。
五、公訴意旨另以：被告持酒瓶揮打圍捕之告訴人甲○○，致甲○○受有左下肢開放
    性裂傷之傷害，認被告另涉犯刑法第二百七十七條第一項之普通傷害罪嫌。然被
    告既係於遭告訴人甲○○追躡後，脫免逮捕之際，持隨身攜帶之酒瓶揮打，造成
    甲○○受傷，前皆述及，其所為顯係為脫免逮捕之施強暴行為之結果，難認另具
    傷害犯意，原判決以檢察官認此部分與前開論罪科刑之準強盜罪部分，依一行為
    觸犯數罪名之想像競合犯關係起訴，不另為無罪之諭知。經核亦無不合。
六、被告另被訴服用酒類不能安全駕駛動力交通工具而駕駛部分，已經原審判決確定
    ，不另論列，附此明。
據上論斷，應依刑事訴訟法第三百六十八條，判決如主文。
本案經檢察官陳新慶到庭執行職務。
中    華    民    國      九十一      年      十二      月     十一   日
                              臺灣高等法院高雄分院刑事第四庭
                                  審判長法官  蕭權閔
                                        法官  陳吉雄
                                        法官  陳啟造
右正本證明與原本無異。
如不服本判決應於收受本判決後十日內向本院提出上訴書狀，其未述上訴理由者，
並得於提起上訴後十日內向本院補提理由書狀（均須按他造當事人之人數附繕本)「
切勿逕送上級法院」。
                                      書記官  白蘭
中    華    民    國      九十一      年      十二      月     十一   日
本件論罪科刑法條：
修正前刑法第三百二十八條第一項
意圖為自己或第三人不法之所有，以強暴、脅迫、藥劑、催眠術或他法，至使不能抗
拒，而取他人之物或使其交付者，為強盜罪，處三年以上十年以下有期徒刑。
